# 村集体企业改制为股份制公司评估调账问题

提问人：zhanglx83 时间：2018-05-21 23:33:12
请教陈版主：某村委计划以2017.06.30日为基准日,并用该基准日经营性净资产折股，成立股份制公司A。该村委审审定净资产为2000 万，评估值为 3000 万，从评估报告看，增值的资产主要为长期股权投资，其他资产增值率较低，村委账面有一全资子公司B公司，账面采用成本法核算，投资成本为 1000 万。问题1.村委净资产折股成立股份制公司，是否应当以评估值入账;其次，如果以评估值入账，账面长投如何核算，也按照评估值入账的话，和企业会计准则对子公司长投应当按照成本法核算是否相违背，且成立的新公司长期股权投资和子公司所有者权益合并抵消存在问题。 如果长期股权投资按照评估值入账，而账面其他的资产按照评估值调账，这样账务处理是否也不合理 问题2,评估的长期股权投资之所以增值，分析是因为子公B账上土地增值较大，不仅仅是B公司经营利润所致，那么，村委新成立股份公司建账时如果均以评估值入账，是否同时也需要将子公司B账务一并调整，如果调整，有没有什么法规依据，如果子公司B账务不调整，合并报表合并抵消还是存在问题。
另外，假设子公司可以调账，针对子公司土地增值部分，A、B公司分别应当如何会计处理
以上问题不知描述是否清楚，十分感谢陈版和各位高手老师指点！

回答人：chenyiwei
如果是村集体经济组织改制为公司，是可以按评估值调账的。包括对该项评估增值的长投也按评估值入账，同时贷记资本公积。这与对子公司的投资按成本法核算并不矛盾，因为改制基准日的评估值就是后续成本法核算下的成本基础，后续不再调整其成本。 如果子公司本身不是本次改制的范围，则合并报表层面对子公司的各项资产、负债和损益仍按子公司账面价值体现，不按评估值调账，长期股权投资的本次评估增值额在合并报表层面冲减资本公积。

提问人：zhanglx83 时间：2018-05-22 12:02:12
非常感谢陈版的回复。大体已经明白，还有一个问题想请教下，就是该村委计划净资产折股成立新公司，也就是说按照评估后的经营性净资产基本全部折合成股本，这样账面基本没有资本公积了，那么如果子公司B不在改制范围内不能评估调账，合并报表抵消时母公司长投没有资本公积可以抵消

回答人：chenyiwei
这样，合并报表层面的资本公积可能为负数。

提问人：hummer35 时间：2018-05-23 14:10:24
这样资本公积出现负数，是否合理？是否考虑对子公司的同步进行按照评估值进行调整

回答人：chenyiwei
子公司自身并未改制，所以在母公司的合并报表层面不能按评估值调账。合并报表层面资本公积可以出现负数。